臺灣高等法院刑事判決
111年度上訴字第3617號
上  訴  人  臺灣臺北地方檢察署檢察官
上  訴  人  
即  被  告  陳韋志


上列上訴人等因被告詐欺案件，不服臺灣臺北地方法院110年度
訴字第252號，中華民國111年7月21日第一審判決（起訴案號：
臺灣臺北地方檢察署109年度偵字第25726、27830號），提起上
訴，本院判決如下：
    主  文
上訴駁回。
    事  實
一、陳韋志依其社會生活之通常經驗與智識思慮，雖可預見受僱
    從事依指示於特定時間前往指定地點代為領取包裹，再將所
    領取包裹交付與真實姓名年籍不詳之人或轉放置在指定地點
    之置物櫃內之工作，該包裹內之物品可能係詐欺集團以詐騙
    方式取得，並可供詐欺集團遂行詐取財物之犯行，因亟需金
    錢花用，竟仍基於縱與真實姓名年籍不詳通訊軟體暱稱「承
    凱」之成年人共同遂行詐欺取財亦不違背本意之不確定故意
    之犯意聯絡，自民國109年8月初某日起，受僱擔任俗稱「取
    簿手」之角色，負責領取與轉交供詐欺集團作為取得詐得款
    項，並避免檢警追查洗錢使用之提款卡或存摺之工作，以其
    所有未扣案廠牌不詳之行動電話作為聯絡工具，先由本案詐
    欺集團所屬真實姓名年籍不詳之成員分別以如附表所示施用
    詐術方式對如附表所示被害人行騙，致使如附表所示被害人
    均陷於錯誤，分別將如附表所示金融帳戶資料寄送至指定超
    商，復由「承凱」以通訊軟體指示陳韋志於如附表所示領取
    時間、地點領取裝有如附表所示金融帳戶提款卡及存摺之各
    該包裹後，轉放置在指定地點之置物櫃內，使該詐欺集團成
    員取得帳戶以遂行詐欺犯行。
二、案經龔亭如、陳俊傑訴由桃園市政府警察局楊梅分局報告臺
    灣臺北地方檢察署檢察官偵查起訴。
    理  由
壹、證據能力部分：
一、按被告以外之人（包括證人、鑑定人、告訴人、被害人及共
    同被告等）於審判外之陳述雖不符刑事訴訟法第159條之1至
    之4等四條之規定，然經當事人於審判程序同意作為證據，
    法院審酌該言詞陳述或書面陳述作成時之情況，認為適當者
    ，亦得為證據；當事人、代理人或辯護人於法院調查證據時
    ，知有刑事訴訟法第159條第1項不得為證據之情形，而未於
    言詞辯論終結前聲明異議者，視為有前項之同意，同法第15
    9條之5定有明文。立法意旨在於傳聞證據未經當事人之反對
    詰問予以核實，原則上先予排除。惟若當事人已放棄反對詰
    問權，於審判程序中表明同意該等傳聞證據可作為證據；或
    於言詞辯論終結前未聲明異議，基於尊重當事人對傳聞證據
    之處分權，及證據資料愈豐富，愈有助於真實發見之理念，
    且強化言詞辯論主義，使訴訟程序得以順暢進行，上開傳聞
    證據亦均具有證據能力。查本件以下所引用之被告以外之人
    於審判外之供述證據，檢察官及上訴人即被告陳韋志(下稱
    被告)於本院審判程序時表示沒意見（見本院卷第98至99頁)
    ，且迄至言詞辯論終結前均未聲明異議，而本院審酌上開供
    述證據資料製作時之情況，無不當取供及證明力明顯過低之
    瑕疵，認以之作為證據應屬適當，揆諸前開規定，本院亦認
    為均應有證據能力。
二、另本院以下援引之其餘非供述證據資料，檢察官及被告於本
    院審判程序時對其證據能力均不爭執（見本院卷第99至103
    頁），且其中關於刑事訴訟法第164條第2項規定，證物如為
    文書部分，係屬證物範圍。該等可為證據之文書，已經依法
    踐行調查證據之程序，即提示或告以要旨，自具有證據能力
    ，併此敘明。
貳、實體部分：
一、認定事實所憑之證據及理由：　　　　
(一)上開事實，業據被告於原審及本院審理中坦承不諱（見原審
    卷二第187、194至195頁，本院卷98、104頁，)，核與證人
    即告訴人龔亭如、陳俊傑於警詢中證述情節相符(見109年度
    偵字第27830號偵卷【下稱偵27830卷】第25至28頁，109年
    度偵字第25726號偵卷【下稱偵25726卷】第87至88頁，並有
    被告與「承凱」間通訊軟體對話紀錄1份附卷可參（見偵278
    30卷第31至68頁），及如附表編號1、2所示證據在卷可稽（
    證據頁碼均詳如附表所示），是被告上開任意性自白確與事
    實相符，應堪採信。
(二)詐欺集團藉由他人之金融帳戶作為被害人匯入款項之交易媒
    介，並利用俗稱「取簿手」之人代為領取與轉交裝有金融機
    構帳戶提款卡或存摺之包裹，再交由俗稱「車手」之人提領
    款項之犯罪模式，業經電視新聞及報章雜誌等大眾傳播媒體
    廣為報導，政府亦極力宣導。倘若有人特意招募他人從事依
    指示於特定時間前往指定地點代為領取包裹，再將之交付與
    真實姓名年籍不詳之人或轉放置在指定地點之置物櫃內之工
    作，應徵該項工作之人理應可以預見該包裹內之物品，極有
    可能係詐欺集團以詐騙方式取得，並用以遂行詐取財物之犯
    行。經查，被告於本案發生時，已為年近30歲之成年人，教
    育程度為國中肄業，從事外送員工作等情，業經被告供明在
    卷（見原審卷二第196頁）；復觀其當庭應訊之表現，應係
    具有一般社會智識經驗而非屬年幼無知或與社會隔絕之成年
    人；再徵諸被告自承其未曾與僱用者謀面，僅係以通訊軟體
    聯繫往來，其所應徵之工作內容係依指示於特定時間前往指
    定地點代為領取包裹，再將之放置在指定地點之置物櫃內之
    工作，足見被告對於僱用者之真實身分及背景均一無所悉，
    且其所從事之工作內容與一般正常職務內容截然不同，是依
    被告之年齡、教育程度、社會閱歷及其所述之應徵過程與工
    作內容，被告於代為領取與轉交裝有如附表所示金融帳戶提
    款卡或存摺之包裹之際，縱使無法確知該集團係以何種方法
    於何時何地為財產犯罪而致被害人交付財物之具體計畫內容
    ，然其主觀上知悉從事代為領取與轉交包裹之工作，該包裹
    內之物品極有可能係詐欺集團以詐騙方式取得，並可供遂行
    詐取財物之犯行，猶仍應允從事代為領取與轉交包裹之工作
    ，縱令代為領取與轉交包裹之目的係將詐欺取財犯罪所得置
    於其他共犯實力支配之範圍內，亦不違反其本意，自難謂其
    並無共同詐欺取財之不確定故意。
(三)按共同正犯，係共同實行犯罪行為之人，在共同意思範圍內
    ，各自分擔犯罪行為之一部，相互利用他人之行為，以達其
    犯罪之目的，其成立不以全體均參與實行犯罪構成要件之行
    為為要件。共同正犯之意思聯絡，不以數人間直接發生者為
    限，間接之聯絡者，亦包括在內，復不限於事前有所謀議，
    僅於行為當時有共同犯意之聯絡，於行為當時，基於相互之
    認識，不論明示通謀或相互間默示合致，以共同犯罪之意思
    參與，均屬之；而行為分擔，亦不以每一階段皆有參與為必
    要，倘具有相互利用其行為之合同意思所為，仍應負共同正
    犯之責，蓋共同正犯，於合同意思範圍內，組成一共犯團體
    ，團體中任何一人之行為，均為共犯團體之行為，他共犯均
    須負共同責任，初無分別何一行為係何一共犯所實行之必要
    （最高法院77年台上字第2135號、73年台上字第1886號、46
    年台上字第1304號及34年上字第862號判決先例要旨可資參
    照）。經查，被告知悉配合指示從事代為領取與轉交包裹之
    工作，該包裹內之物品可能係詐欺集團以詐騙方式取得，並
    可供遂行詐取財物之犯行，猶仍應允從事出面領取與轉交包
    裹之工作等情，已如前述，依本案詐欺集團之運作模式，被
    告雖未參與全部犯罪過程，亦未與本案詐欺集團所屬其他成
    員有直接之犯意聯絡，惟其上開所為乃本案詐欺集團詐得被
    害人財物之全部犯罪計劃之一部行為，核屬本案詐欺集團犯
    罪計畫不可或缺之重要環節，自應就共同意思範圍內之全部
    行為負責；而被告固得預見收取之物品極有可能係詐欺集團
    以詐騙方式取得，然該詐欺集團所屬成員間有關共犯人數、
    詐騙計畫、行騙手法及成員間之行為分擔等情，具有高度隱
    密性，終究非外界所能窺知，是縱認詐欺集團成員於行騙時
    係由三人以上共同對被害人為之，然被告僅係以通訊軟體與
    詐欺集團所屬成員聯繫，並依指示代為收取、轉交包裹，尚
    難認該詐欺集團成員曾將共犯人數、犯罪分工及行騙手段等
    情節，在事前或事中明確告知被告，使其對此加重事由有所
    認識，而依卷內現存資料，亦無其他足認被告就該詐欺集團
    所屬成員之共犯人數、犯罪分工及行騙手段等情節有所預見
    之積極事證可供審酌之情況下，縱認被告供稱曾與一名集團
    成員見面交付包裹（見偵25726卷第15頁），仍不能遽認被
    告確實知悉本案詐欺集團人數為三人以上，則被告應僅就其
    所知之程度即與該詐欺集團所屬成員有犯意聯絡之詐欺取財
    犯行負共同正犯之刑事責任，自無由令其負刑法第339條之4
    第1項第2款三人以上共同詐欺取財罪責。
(四)從而，本件事證明確，被告上揭犯行，足堪認定，應予依法
    論科。
二、論罪部分：
(一)核被告就附表編號1、2所為，均係犯刑法第339條第1項之詐
    欺取財罪。公訴意旨認被告所為均應論以刑法第339條之4第
    1項第2款之三人以上共同詐欺取財罪嫌，尚有未洽，業如前
    述，惟法院認定之犯罪事實與檢察官起訴之社會基本事實應
    屬同一，且原審及本院業已於審理時告知變更後之罪名，使
    當事人有辯論之機會（見原審卷二第191頁，本院卷第97至9
    8頁)，對其刑事防禦權並不生不利影響，爰依刑事訴訟法第
    300條規定，變更檢察官起訴所引用之法條。又附表編號1、
    2所示之告訴人均已經將其等之帳戶資料寄出，並經被告收
    取轉交給詐欺集團成員，被告本案所犯之共同詐欺行為自均
    已既遂，公訴意旨認被告所為亦涉犯未遂罪嫌，容有誤會。
(二)被告與所屬詐欺集團其他成員間係在如事實欄一所示犯行之
    合同犯意內，各自分擔犯罪行為之一部，並相互利用其他詐
    欺集團成員之部分行為以遂行犯罪之目的，難謂無犯意聯絡
    及行為分擔，自應就共同意思範圍內之全部行為負責，論以
    共同正犯。
(三)被告所犯上開各罪間，因施用詐術之時間、方式、被害人不
    同，犯意各別，應予分論併罰。
(四)被告於本案構成累犯，但不予加重其刑：
　　被告前於104年間因公共危險案件，經臺灣臺中地方法院以1
    04年度豐交簡字第331號判決判處有期徒刑2月確定，於104
    年9月4日縮刑期滿執行完畢，有本院被告前案紀錄表１份在
    卷可參(見本院卷第45至49頁)，其前曾受有期徒刑執行完畢
    ，於5年以內故意再犯本件最重本刑為有期徒刑以上之罪，
    為累犯。本院審酌被告前案所犯之罪雖屬故意犯罪，然前案
    所犯之罪之保護法益、罪質類型核與本案所犯之罪迥然相異
    ，且被告前案刑之執行完畢距本案犯行時間亦已間隔數年，
    尚難以被告曾犯上開案件之事實，逕認被告對於刑罰之反應
    力較為薄弱或有犯本案罪刑之特別惡性，而有加重其最低本
    刑之必要，爰不予加重最低本刑。
三、上訴駁回理由：　　
(一)原審以被告涉犯共同詐欺取財罪，事證明確，並以行為人之責任為基礎，審酌被告從事取簿手工作，而共同參與詐欺取財犯行，助長詐欺犯罪風氣，實應予以非難；惟念及被告坦承犯行，兼衡酌被告係受本案詐欺集團成員指揮代為領取及轉交裝有存摺及提款卡之包裹，居於聽從指示、代替涉險之次要性角色，並非實際策畫佈局、分配任務之主謀，亦非直接施行詐術或經手款項之人，尚非處於本案詐欺集團核心地位，其參與本案並未獲有利益；暨斟酌被告自陳學歷為國中肄業，擔任外送員工作，需要扶養因工作受傷之父親、母親、外婆，其子甫出生未久，經濟負擔繁重等一切情狀，分別量處原判決如主文所示之刑，並均諭知易科罰金之折算標準，併諭知應執行之刑及易科罰金之折算標準；並敘明被告供稱並未獲得任何報酬（見原審卷二第195頁），而本案依卷內事證，亦查無被告在實現上開犯罪構成要件過程中獲取任何歸屬於被告之財物或財產上利益，是本件就此部分不生宣告犯罪所得沒收或追徵價額之問題；至未扣案行動電話1支，雖係被告所有供犯附表所示之罪所用之物，然本院審酌其用途原即得供一般聯繫之用，且對照被告犯罪情節與本院量處如主文所示之刑，本案對該被告所有供犯罪所用之物宣告沒收或追徵價額與否，已欠缺刑法上之重要性，為符合比例原則，兼顧訴訟經濟，依刑法第38條之2第2項規定不予宣告沒收或追徵其價額。經核認事用法均無不合，量刑亦甚妥適。
(二)被告提起上訴，其上訴理由雖主張：原審量刑過重，請求從
    輕量刑云云（見本院卷第98、105頁)。惟按量刑之輕重，屬
    於為裁判之法院得依職權自由裁量之事項，苟其量刑已以行
    為人之責任為基礎，並斟酌刑法第57條所列一切情狀，在法
    定刑度內，酌量科刑，如無偏執一端，致明顯輕重失衡情形
    ，不得遽指為不當或違法。查本件原判決已審酌刑法第57條
    所定科刑應審酌事項，在法定刑度範圍內予以科刑，難認有
    何輕重失衡情形，另按量刑輕重係屬事實審法院得依職權自
    由裁量之事項，本件原審量刑已審酌被告從事取簿手工作，
    而共同參與詐欺取財犯行，助長詐欺犯罪風氣，實應予以非
    難；惟念及被告坦承犯行，兼衡酌被告係受本案詐欺集團成
    員指揮代為領取及轉交裝有存摺及提款卡之包裹，居於聽從
    指示、代替涉險之次要性角色，並非實際策畫佈局、分配任
    務之主謀，亦非直接施行詐術或經手款項之人，尚非處於本
    案詐欺集團核心地位，其參與本案並未獲有利益；暨斟酌被
    告自陳學歷為國中肄業，擔任外送員工作，需要扶養因工作
    受傷之父親、母親、外婆，其子甫出生未久，經濟負擔繁重
    等一切情狀，而為刑之量定及定應執行刑，既未逾越法定刑
    度，亦無濫用自由裁量權限或違反比例原則，其量刑自屬妥
    適，而無被告上訴意旨所指之顯然失出或有失衡平情事。被
    告上揭上訴意旨，為無理由，應予駁回。
(三)檢察官上訴意旨略以：㈠本案為三人以上共犯詐欺罪：1、參
    諸被告供稱：「對方說我的工作是幫公司領報表，因為總公
    司在高雄，但臺北也有分公司，所以我要去便利商店領公司
    報表後送給助理」等語，故被告主觀上明知該「公司」至少
    有「對方」（指「承凱」）及「公司助理」二人，並有據點
    高雄及臺北二處，依照社會通常認知，該「公司」至少有二
    人以上。又被告於原審110年9月23日準備程序時供稱：「（
    法官問：「是否知道『承凱』、『方大哥』是同一人或不同人？
    ）確定是不同人，因為聲音不同，『承凱』有打過電話給我，
    但沒有見過面，『方大哥』有見過面」等語，堪認被告明知該
    詐欺集團「公司」至少有「承凱」及公司助理「方大哥」二
    人，是被告係涉犯刑法第339條之4第1項第2款三人以上共犯
    詐欺取財罪。2、按共同正犯間，在合同意思範圍內，相互
    利用他人之行為，以達其犯罪之目的，原不必每一階段均參
    與，祇須分擔犯罪行為之一部，即應對於全部所發生之結果
    共同負責。且數共同正犯之間，原不以直接發生犯意聯絡者
    為限，即有間接之聯絡者，亦包括在內，也不限於事前有所
    協議，於行為當時，基於相互之認識，以共同犯罪之意思參
    與者，亦無礙於共同正犯之成立。是以多數人依其角色分配
    共同協力參與犯罪構成要件之實現，其中部分行為人雖未參
    與犯罪構成要件行為之實行，但其所為構成要件以外行為，
    對於實現犯罪目的具有不可或缺之地位，仍可成立共同正犯
    。而詐欺集團為實行詐術騙取款項，並蒐羅、使用人頭帳戶
    以躲避追緝，各犯罪階段緊湊相連，仰賴多人縝密分工，相
    互為用，方能完成之集團性犯罪，雖各共同正犯僅分擔實行
    其中部分行為，仍應就全部犯罪事實共同負責；是以部分詐
    欺集團成員縱未直接對被害人施以詐術，如有接收人頭帳戶
    金融卡供為其他成員實行詐騙所用，或配合提領款項，從中
    獲取利得，餘款交付其他成員等行為，均係該詐欺集團犯罪
    歷程不可或缺之重要環節，尤其是分擔接收人頭帳戶之「收
    簿手（取簿手、領簿手）」及配合提領贓款之「車手」，當
    被害人遭詐欺集團成員詐騙後，雖已將款項匯入詐欺集團指
    定之人頭帳戶，但上開款項在詐欺集團成員實際提領前，該
    帳戶隨時有被查覺而遭凍結之可能，是配合接收人頭帳戶金
    融卡，以供其他詐欺集團成員提領贓款，更是詐欺集團實現
    犯罪目的之關鍵行為，乃不可或缺之角色，可見擔任「收簿
    手」者，為具有決定性之重要成員之一，尚有其他對被害人
    施用詐術之機房話務及提領款項之「車手」，此應為參與成
    員主觀上所知悉之範圍，足見其等知悉所屬詐欺集團之成員
    已達3人以上，仍在本案犯行之合同犯意內，各自分擔犯罪
    行為之一部，而相互利用其他詐欺集團成員之部分行為以遂
    行犯罪之目的，即應就其所參與並有犯意聯絡之犯罪事實同
    負全責（最高法院110年度台上字第2803號、110年度台上字
    第747號、110年度台上字第5581號判決意旨參照）。3、被
    告自109年8月10日至109年8月23日，基於接續之實質上一罪
    犯意，前往臺北市與新北市各7-11超商門市，領取收件人為
    他人之包裹共計21次等情，為被告所自承。而被告為有社會
    經驗之人，其智識程度與一般人無異，其依照「承凱」之指
    示，短時間陸續收簿21次，再將該「公司報表」放置於捷運
    站置物櫃或面交予「方大哥」1次，顯非無計畫之偶發行為
    。被告嗣後雖改稱：從頭到尾只有跟「承凱」聯繫，「方大
    哥」也是「承凱」那邊說的，我沒有跟詐欺集團任何人見面
    云云。然近年迭經媒體普遍報導詐欺集團之相關犯罪行徑，
    且不乏見有檢警偵辦破獲時，涉案人動輒數十人之報導，一
    般民眾對於此類詐騙案之成員人數眾多、分工縝密應無不知
    之理。依被告於偵審時自述之參與過程，除有「承凱」居中
    聯絡外，該「公司」在北高均有據點，並設有助理，且被告
    將包裹交付「方大哥」，足認被告知悉連同其在內已達三人
    以上無誤，被告否認此情，尚難憑採。㈡本案有告訴人鄭徐
    金來匯入龔亭如之中和郵局帳戶而受騙，應認定為本案之犯
    罪事實：查被告領取龔亭如之中和郵局帳戶交予該「承凱」
    、「方大哥」所屬詐欺集團後，告訴人鄭徐金來遭本案詐欺
    集團以佯裝親友方式詐騙，於109年8月11日匯款新台幣（下
    同）15萬元至該帳戶內，旋遭提領一空。而告訴人鄭徐金來
    已報案並提出告訴，有告訴人鄭徐金來之筆錄與相關報案資
    料在卷，且經補充理由書予以補充完竣，此部分事實堪認屬
    實且經起訴，足認告訴人鄭徐金來確為本案真正之被害人，
    自應載入本案犯罪事實，使其居於告訴人之地位參與訴訟，
    而非「分層切割」至於不顧。又提供本案楊梅郵局帳戶之陳
    俊傑，固經原審認定為被害人，然據其提供之卷附對話紀錄
    ，陳俊傑稱：「如果我的戶頭寄給他，上面會不會有別的收
    入」（見偵25726卷第89頁右下角截圖最後一句），且提供
    之對話並非連續（同上卷第89頁），則陳俊傑能否逕認為被
    害人，尚有疑問。原審未予調查，逕將陳俊傑認為係本案被
    害人，卻將告訴人鄭徐金來排除在外，已有未合。㈢綜上所
    述，原審認事用法尚有未洽，爰請求撤銷原判決，另為適當
    合法之判決云云。惟查：㈠按共同正犯，係共同實行犯罪行
    為之人，在共同意思範圍內，各自分擔犯罪行為之一部，相
    互利用他人之行為，以達其犯罪之目的，其成立不以全體均
    參與實行犯罪構成要件之行為為要件。共同正犯之意思聯絡
    ，不以數人間直接發生者為限，間接之聯絡者，亦包括在內
    ，復不限於事前有所謀議，僅於行為當時有共同犯意之聯絡
    ，於行為當時，基於相互之認識，不論明示通謀或相互間默
    示合致，以共同犯罪之意思參與，均屬之；而行為分擔，亦
    不以每一階段皆有參與為必要，倘具有相互利用其行為之合
    同意思所為，仍應負共同正犯之責，蓋共同正犯，於合同意
    思範圍內，組成一共犯團體，團體中任何一人之行為，均為
    共犯團體之行為，他共犯均須負共同責任，初無分別何一行
    為係何一共犯所實行之必要（最高法院77年台上字第2135號
    、73年台上字第1886號、46年台上字第1304號及34年上字第
    862號判決先例要旨可資參照）。經查，被告知悉配合指示
    從事代為領取與轉交包裹之工作，該包裹內之物品可能係詐
    欺集團以詐騙方式取得，並可供遂行詐取財物之犯行，猶仍
    應允從事出面領取與轉交包裹之工作等情，已如前述，依本
    案詐欺集團之運作模式，被告雖未參與全部犯罪過程，亦未
    與本案詐欺集團所屬其他成員有直接之犯意聯絡，惟其上開
    所為乃本案詐欺集團詐得被害人財物之全部犯罪計劃之一部
    行為，核屬本案詐欺集團犯罪計畫不可或缺之重要環節，自
    應就共同意思範圍內之全部行為負責；而被告固得預見收取
    之物品極有可能係詐欺集團以詐騙方式取得，然該詐欺集團
    所屬成員間有關共犯人數、詐騙計畫、行騙手法及成員間之
    行為分擔等情，具有高度隱密性，終究非外界所能窺知，是
    縱認詐欺集團成員於行騙時係由三人以上共同對被害人為之
    ，然被告僅係以通訊軟體與詐欺集團所屬成員聯繫，並依指
    示代為收取、轉交包裹，尚難認該詐欺集團成員曾將共犯人
    數、犯罪分工及行騙手段等情節，在事前或事中明確告知被
    告，使其對此加重事由有所認識，而依卷內現存資料，亦無
    其他足認被告就該詐欺集團所屬成員之共犯人數、犯罪分工
    及行騙手段等情節有所預見之積極事證可供審酌之情況下，
    縱認被告供稱曾與一名集團成員見面交付包裹（見偵25726
    卷第15頁），仍不能遽認被告確實知悉本案詐欺集團人數為
    三人以上，則被告應僅就其所知之程度即與該詐欺集團所屬
    成員有犯意聯絡之詐欺取財犯行負共同正犯之刑事責任，自
    無由令其負刑法第339條之4第1項第2款三人以上共同詐欺取
    財罪責。㈡被告於原審110年9月23日準備程序時固曾供稱：
    「（法官問：是否知道『承凱』、『方大哥』是同一人或不同人
    ？）確定是不同人，因為聲音不同，『承凱』有打過電話給我
    ，但沒有見過面，『方大哥』有見過面」云云(見原審卷二第2
    8頁)，惟參諸被告嗣後於原審審判程序時改供稱：「從頭到
    尾只有跟「承凱」聯繫，「方大哥」也是「承凱」那邊說的
    ，我沒有跟詐欺集團任何人見面。」等語(見原審卷二第196
    頁)，被告就是否曾與詐欺集團任何人見面乙節，前後供述
    既屬不一，則是否能執被告上開供述，遽認被告明知該詐欺
    集團「公司」至少有「承凱」及公司助理「方大哥」2人，
    已非無疑；況縱認被告確曾與「方大哥」之人見面，惟「方
    大哥」既係被告與自稱「承凱」之人聯繫而由「承凱」告知
    ，則與被告見面之人是否為「承凱」之人，抑或為「承凱」
    以外之其他人，於客觀上亦無法認定之，是本件尚難僅憑被
    告供稱與其通話之人與見面之人聲音不同，即認本案除「承
    凱」外，另有「方大哥」之人，並據此認被告係涉犯刑法第
    339條之4第1項第2款三人以上共犯詐欺取財罪嫌，檢察官此
    部分上訴意旨，尚非可採。㈢告訴人陳俊傑確於附表編號2所
    示時、地，經由本案詐欺集團所屬真實姓名年籍不詳之成員
    分別以如附表編號2所示施用詐術方式，對其行騙致使其陷
    於錯誤，將如附表編號2所示金融帳戶資料寄送至指定超商
    ，復由「承凱」以通訊軟體指示被告於如附表編號2所示領
    取時間、地點領取裝有如附表編號2所示金融帳戶提款卡及
    存摺之各該包裹後，轉放置在指定地點之置物櫃內，使該詐
    欺集團成員取得帳戶以遂行本案詐欺犯行，業據被告供認諱
    不諱，並據證人即告訴人陳俊傑於警詢中證述明確(見偵257
    26卷第87至88頁)，堪認告訴人陳俊傑確因遭本案詐欺集團
    成員詐騙，始依指示寄送附表編號2所示金融帳戶提款卡及
    存摺予本案詐欺集團成員，是告訴人陳俊傑自係本案之被害
    人甚明，尚難僅憑卷附告訴人陳俊傑曾與詐欺集團成員「曹
    臨欣」於通訊軟體LINE中交談時稱：「如果我的戶頭寄給他
    ，上面會不會有別的收入」乙語（見偵25726卷第89頁右下
    角截圖最後一句），遽認告訴人陳俊傑並非本案被害人，檢
    察官此部分上訴意旨，亦無可採。㈣至告訴人鄭徐金來遭本
    案詐欺集團成員以佯裝親友方式詐騙，於109年8月11日匯款
    15萬元至附表編號1所示金融帳戶，固據告訴人鄭徐金來於
    警詢中指訴甚詳(見原審卷二第43至44頁)，並有內政部警政
    署反詐騙諮詢專線紀錄表、高雄市政府警察局鳳山分局過埤
    派出所受理詐騙帳戶通報警示簡便格式表暨金融機構聯防機
    制通報單，郵政匯款申請書及存摺內頁影本各1份附卷可稽(
    見原審卷二第45至49頁)，惟參諸被告於本案僅擔任「取簿
    手」，被告固得預見收取之物品極有可能係詐欺集團以詐騙
    方式取得，然該詐欺集團所屬成員間有關共犯人數、詐騙計
    畫、行騙手法及成員間之行為分擔等情，具有高度隱密性，
    終究非外界所能窺知，是縱認詐欺集團成員於行騙時係由三
    人以上共同對被害人為之，然被告僅係以通訊軟體與詐欺集
    團所屬成員聯繫，並依指示代為收取、轉交包裹，尚難認該
    詐欺集團成員曾將共犯人數、犯罪分工及行騙手段等情節，
    在事前或事中明確告知被告，使其對此加重事由有所認識，
    而依卷內現存資料，亦無其他足認被告就該詐欺集團所屬成
    員之共犯人數、犯罪分工及行騙手段等情節有所預見之積極
    事證可供審酌之情況下，仍不能遽認被告確實知悉本案詐欺
    集團人數為三人以上等情，已如前述，是被告僅就其所知之
    程度即與該詐欺集團所屬成員有犯意聯絡之詐欺取財既遂犯
    行負共同正犯之刑事責任，本案尚難執告訴人鄭徐金來遭本
    案詐欺集團成員詐騙，而匯款15萬元至附表編號1所示金融
    帳戶，遽認被告應負刑法第339條之4第1項第2款三人以上共
    同詐欺取財罪責。㈤綜上所述，本件檢察官之上訴，亦無理
    由，應一併予以駁回。
據上論斷，應依刑事訴訟法第368條，判決如主文。
本案經檢察官陳慧玲提起公訴，檢察官郭昭吟提起上訴，檢察官
洪威華到庭執行職務。
中　　華　　民　　國　　111 　年　　12　　月　　13　　日
                  刑事第一庭　  審判長法　官  吳炳桂
　　　　　　　　　　　　　　　　　　  法　官  游士珺
　　　　　　　　　　　　　　　　　　  法　官  王耀興
以上正本證明與原本無異。
被告不得上訴。
檢察官如不服本判決，應於收受送達後20日內向本院提出上訴書
狀，其未敘述上訴之理由者並得於提起上訴後20日內向本院補提
理由書（均須按他造當事人之人數附繕本）「切勿逕送上級法院
」。
                                      書記官  鄭舒方
中　　華　　民　　國　　111 　年　　12　　月　　14　　日
　　　　 
附錄本案論罪科刑法條全文：　　　　
刑法第339條：
意圖為自己或第三人不法之所有，以詐術使人將本人或第三人之
物交付者，處五年以下有期徒刑、拘役或科或併科五十萬元以下
罰金。
以前項方法得財產上不法之利益或使第三人得之者，亦同。
前二項之未遂犯罰之。
附表：
編號 被害人 施用詐術 詐得金融帳戶 取簿時間/地點 證據     轉交地點  1 龔亭如 於109年8月5日以LINE通訊軟體向龔亭如佯稱：可兼職賺錢云云，致龔亭如陷於錯誤，將右列帳戶資料寄出。 中華郵政公司000-00000000000000號帳戶之存摺及金融卡 109年8月10日16時59分/臺北市○○區○○○路0段000號之7-ELEVEN「建忠門市」 1.告訴人龔亭如之指訴（見偵27830卷第25至28頁）。 2.該詐欺集團成員在網路刊登兼職之貼文（見偵27830卷第69頁）。 3.告訴人龔亭如之交貨單、存摺影本、交易明細表（見偵27830卷第69至75頁）。 4.7-ELEVEN貨態查   詢系統（見偵27830卷第79頁）。     臺北市○○區○○街0○0號之臺北市圓山捷運站某置物櫃  2 陳俊傑 109年8月13日某許，由不詳詐欺集團成員以LINE通訊軟體向陳俊傑佯稱：可提供原子筆加工之工作云云，致陳俊傑陷於錯誤，將右列帳戶資料寄出。 中華郵政公司帳號000-00000000000000號帳戶之金融卡及存摺 109年8月15日9時16分許/臺北市○○區○○街00○0號之7-ELEVEN「安松門市」 1.告訴人陳俊傑之指訴（見偵25726卷第87頁）。 2.7-ELEVEN貨態查   詢系統（見偵25726卷第27頁）。 3.監視影像翻拍照片（見25726偵卷第31至37頁）。 4.告訴人陳俊傑與詐欺集團成員對話之截圖（見偵25726卷第89至99頁）。     臺北市○○區○○街0○0號之臺北市圓山捷運站某置物櫃內